【裁判字號】    98,上訴,2285
【裁判日期】    981029
【裁判案由】    毒品危害防制條例
【裁判全文】
臺灣高等法院臺中分院刑事判決        98年度上訴字第2285號
上  訴  人
即  被  告  甲○○
                    （現另案在臺灣彰化看守所羈押中）
上列上訴人因違反毒品危害防制條例案件，不服臺灣彰化地方法
院九十八年度訴字第一０九二號中華民國九十八年九月十五日第
一審判決（起訴案號：臺灣彰化地方法院檢察署九十八年度毒偵
字第一二九六號），提起上訴，本院判決如下：
    主  文
上訴駁回。
    理  由
一、按依刑事訴訟法第三百五十條、第三百六十一條、第三百六
    十二條、第三百六十七條規定，不服地方法院之第一審判決
    而上訴者，須提出上訴書狀，並應敘述具體理由，為上訴必
    備之程式；其所提出之書狀未敘述上訴理由，或僅曾以言詞
    陳述上訴理由者，均應於上訴期間屆滿後二十日內補提理由
    書於第一審法院。第一審法院經形式審查，認逾期未補提上
    訴理由者，應定期間先命補正；逾期未補正者，為上訴不合
    法律上之程式，應以裁定駁回。倘已提出上訴理由，但所提
    非屬具體理由者，則由第二審法院以上訴不合法律上之程式
    ，判決駁回。而所謂具體理由，必係依據卷內既有訴訟資料
    或提出新事證，指摘或表明第一審判決有何採證認事、用法
    或量刑等足以影響判決本旨之不當或違法，而構成應予撤銷
    之具體事由，始克當之（例如：依憑證據法則具體指出所採
    證據何以不具證據能力，或依憑卷證資料，明確指出所為證
    據證明力之判斷如何違背經驗、論理法則）；倘僅泛言原判
    決認定事實錯誤、違背法令、量刑失之過重或輕縱，而未依
    上揭意旨指出具體事由，或形式上雖已指出具體事由，然該
    事由縱使屬實，亦不足以認為原判決有何不當或違法者（例
    如：對不具有調查必要性之證據，法院未依聲請調查亦未說
    明理由，或援用證據不當，但除去該證據仍應為同一事實之
    認定），皆難謂係具體理由，俾與第二審上訴制度旨在請求
    第二審法院撤銷、變更第一審不當或違法之判決，以實現個
    案救濟之立法目的相契合，並節制濫行上訴（最高法院九十
    七年度臺上字第八九二號刑事判決意旨參照）。
二、經查：本件上訴人即被告甲○○雖於民國九十八年九月三十
    日向原審法院具狀提出刑事上訴狀敘明上訴理由，惟其所提
    出之上訴理由僅陳述略稱：按被告甲○○因思慮不足，抑制
    力弱，致有本案施用第一、二級毒品之犯行，被告事後已知
    己非，在原審法院審理中坦承犯行，犯後態度良好。再按施
    用毒品之人，本質上具有犯人與病人之雙重身分，而目前之
    刑事政策，係採目的刑主義而非應報刑主義，刑罰之目的，
    在使犯人改過遷善重新做人，而非在懲罰犯人過去所犯之錯
    誤。故而若施用毒品者，已然戒除施用毒品之行為，實無再
    處以重刑，俾免浪費珍貴之司法資源。被告自九十八年四月
    二十二日為警查獲之後，迄已下定決心，戒除施用毒品之非
    行，至今已時歷五月有餘，未再有施用毒品之非行，被告雖
    有多次施用毒品之前科，惟經本案之教訓，迄已知所警惕而
    無再犯之虞，揆諸上述，對被告施用毒品之行為，處罰自應
    從輕，方符合現代之刑事政策。奈何原審判決未詳析上情，
    遽以被告曾有多次施用毒品前科，經強制戒治之處分後猶未
    能戒除毒癮，而再有本案施用毒品之犯行，尚乏禁絕毒害之
    決心，而依施用第一級毒品罪，判處被告有期徒刑壹年月
    ，揆諸首揭說明，實為過重而失入，亦將造成刑罰之浪費，
    殊令被告難以甘服，為此提起上訴，請求撤銷原審判決而從
    輕處分，以勵被告自新等語。
三、本院查：
  (一)上訴人即被告因不服地方法院之第一審判決而於九十八年九
    月三十日向原審法院具狀提出刑事上訴狀聲明上訴，則依刑
    事訴訟法第三百六十一條第二項條文、立法修正理由及上開
    最高法院判決意旨，被告倘已提出上訴理由，但所提非屬具
    體理由者，則由第二審法院以上訴不合法律上之程式，以判
    決駁回之。至於上訴理由是否具體，係屬第二審法院審查範
    圍，則不在命補正之列（參見法院辦理刑事訴訟案件應行注
    意事項第一百六十二點），合先敘明。
  (二)經核上開上訴人所提之上訴理由，要非屬所謂之具體理由【
    即必須依據卷內既有訴訟資料或提出新事證，具體指摘或表
    明第一審判決有何採證認事、用法或量刑等足以影響判決本
    旨之不當或違法，而構成應予撤銷之具體事由，始克當之（
    例如：依憑證據法則具體指出所採證據何以不具證據能力，
    或依憑卷證資料，明確指出所為證據證明力之判斷如何違背
    經驗、論理法則），最高法院九十七年度臺上字第八九二號
    判決意旨參見】，而上訴人在原審法院審理中本即為有罪之
    陳述，復表明無證據調查，承認犯罪，有原審法院九十八年
    九月十五日審判筆錄可稽。綜上，本件上訴人上訴理由僅泛
    言：按被告甲○○因思慮不足，抑制力弱，致有本案施用第
    一、二級毒品之犯行，被告事後已知己非，在原審法院審理
    中坦承犯行，犯後態度良好。再按施用毒品之人，本質上具
    有犯人與病人之雙重身分，而目前之刑事政策，係採目的刑
    主義而非應報刑主義，刑罰之目的，在使犯人改過遷善重新
    做人，而非在懲罰犯人過去所犯之錯誤。故而若施用毒品者
    ，已然戒除施用毒品之行為，實無再處以重刑，俾免浪費珍
    貴之司法資源。被告自九十八年四月二十二日為警查獲之後
    ，迄已下定決心，戒除施用毒品之非行，至今已時歷五月有
    餘，未再有施用毒品之非行，被告雖有多次施用毒品之前科
    ，惟經本案之教訓，迄已知所警惕而無再犯之虞，揆諸上述
    ，對被告施用毒品之行為，處罰自應從輕，方符合現代之刑
    事政策。奈何原審判決未詳析上情，遽以被告曾有多次施用
    毒品前科，經強制戒治之處分後猶未能戒除毒癮，而再有本
    案施用毒品之犯行，尚乏禁絕毒害之決心，而依施用第一級
    毒品罪，判處被告有期徒刑壹年月，揆諸首揭說明，實為
    過重而失入，亦將造成刑罰之浪費，殊令被告難以甘服，為
    此提起上訴，請求撤銷原審判決而從輕處分，以勵被告自新
    為上訴之理由，而俱未依法指摘或表明第一審判決有何採證
    認事、用法或量刑等足以影響判決本旨之不當或違法，而構
    成應予撤銷之具體事由，揆諸上開最高法院判決意旨，及依
    「程序優先於實體」之刑事訴訟法原則，本件上訴自不合法
    定上訴程式，應予駁回，並不經言詞辯論為之。
據上論斷，應依刑事訴訟法第三百六十七條前段、第三百七十二
條，判決如主文。
中    華    民    國    98    年    10    月    29    日
            刑事第九庭    審判長法  官  江  德  千
                                法  官  賴  妙  雲
                                法  官  許  旭  聖
以上正本證明與原本無異。
如不服本判決應於收受送達後10日內向本院提出上訴書狀，其未
敘述上訴之理由者，並得於提起上訴後10日內向本院補提理由書
（均須按他造當事人之人數附繕本）「切勿逕送上級法院」。
                                書記官  紀  美  鈺
中    華    民    國    98    年    10    月    29    日


司法院資訊處製作；財團法人民間司法改革基金會備份。
